臺灣士林地方法院民事判決
111年度訴字第95號
原      告  羅明輝
被      告  黃維霆（原名黃敬爲）
上列當事人間請求遷讓房屋等事件，本院於民國111年2月17日言
詞辯論終結，判決如下：
    主  文
被告應將門牌號碼臺北市○○區○○○路○○○號十一樓之九之房屋騰空
遷讓返還原告。
被告應給付原告如附表之應給付金額欄所示之金額。
原告其餘之訴駁回。 
訴訟費用由被告負擔。
本判決原告勝訴部分，於原告以如附表之應供擔保金額欄所示之
金額為被告供擔保後，得假執行。
原告其餘假執行之聲請駁回。
    事實及理由
甲、程序方面：
壹、按訴狀送達後，原告不得將原訴變更或追加他訴，但擴張或
    減縮應受判決事項之聲明者，不在此限，民事訴訟法第255 
    條第1 項第3 款定有明文。本件原告起訴時，就其聲明第二
    、三項請求被告給付之金額各為新台幣（下同）8萬1,000元
    及法定利息、自民國110年9 月15日起至遷讓房屋之日止按
    日給付900元；嗣於審理中分別減縮、擴張各該部分之請求
    後，最後聲明如後述之原告聲明欄所示，核與前揭規定並無
    不合，程序上應予准許。
貳、本件被告經合法通知，無正當理由未於言詞辯論期日到場，
    核無民事訴訟法第386 條所列各款情形，爰依原告之聲請由
　　其一造辯論而為判決。　　
乙、實體方面：　　　　
壹、原告起訴主張：
一、兩造於110年6月10日簽訂租賃契約，被告向原告承租門牌號
    碼台北市○○區○○○路000號11樓之9之房屋（下稱系爭房屋）
    ，約定租賃期限為110年6月15日至111年6月14日，租金為每
    個月2萬7,000元（相當於每日900元）、押租金為2個月租金
    額即5萬4,000元、租金應於每月15日前繳付，且不得由押租
    金中扣抵作為租金。惟本件被告就約定之押租金5萬4,000元
    僅支付其中2萬7,000元，就租金部分則全部未給付，迄於11
    0年8月間已積欠租金達2個月，經原告多次口頭向被告催告
    限期給付，並於110年8月21日以存證信函通知被告終止租約
    ，而經被告於110年8月23日收受該函，故兩造間之租賃契約
    業於110年8月23日終止，為此，爰依民法租賃契約之法律關
    係，及第767 條、第179條等規定，請求被告遷讓返還系爭
    房屋，及給付租約終止前之未付租金（即自110年6 月15日
    起至110 年8 月23日止積欠之租金共6萬1,200元）、租約終
    止後無權占有系爭房屋所受相當於租金之不當得利（即自11
    0年8 月24日起至遷讓房屋之日止，按日給付900元）。
二、聲明：
㈠、被告應將系爭房屋騰空遷讓返還原告。
㈡、被告應給付原告6萬1,200元，及自起訴狀繕本送達之翌日起
    至清償日止，按週年利率5%計算之利息。
㈢、被告應自110年8月24日起至遷讓房屋之日止，按日給付原告9
    00元。
㈣、願供擔保，請准宣告假執行。
貳、被告未於言詞辯論期日到場，亦未提出書狀作何聲明或陳述
    。
參、得心證之理由：　　
一、查原告主張之事實，業據其提出房屋租賃契約書、存證信函
    暨回執等件（見本院卷第14至44頁）為證，被告經合法通知
    ，未於言詞辯論期日到庭爭執，亦未提出任何書狀答辯以供
    本院審酌，依民事訴訟法第280 條第3 項前段規定視為自認
    ，自堪信原告之主張為真實。
二、按承租人應依約定日期，支付租金；承租人租金支付有遲延
    者，出租人得定相當期限，催告承租人支付租金，如承租人
    於其期限內不為支付，出租人得終止契約；租賃物為房屋者
    ，遲付租金之總額，非達二個月之租額，不得依前項之規
    定，終止契約，其租金約定於每期開始時支付者，並應於遲
    延給付逾二個月時，始得終止契約，民法第439 條前段、第
    440 條第1 、2 項分別定有明文。原告主張於被告積欠租金
    達2 個月時經向其催告限期給付，惟被告仍未給付，故於11
    0年8月21日以存證信函通知被告終止租約，並非無據，是本
    件租賃契約業因原告行使終止權，而於被告110 年8 月23日
    收受終止租約函時發生終止之效力。
三、關於原告之請求得否准許：
㈠、請求返還房屋部分：
１、按承租人於租賃關係終止後，應返還租賃物，租賃物有生產
    力者，並應保持其生產狀態，返還出租人，民法第455 條定
    有明文；又所有人對於無權占有或侵奪其所有物者，得請求
    返還之，民法第767 條第1 項前段亦有明文；再租約終止後
    ，出租人除得本於租賃物返還請求權，請求返還租賃物外，
    倘出租人為租賃物之所有人時，並得本於所有權之作用，依
    無權占有之法律關係，請求返還租賃物（最高法院75年度台
    上字第801 號判決意旨參照）。
２、本件租賃契約於110 年8 月23日終止後，被告已無基於承租
    人之地位而占有系爭房屋之權源，惟其迄未返還系爭房屋，
    是原告得依民法第455 條、第767 條第1 項規定，請求被告
    騰空遷讓返還系爭房屋予原告。
㈡、請求未付之租金部分：
１、被告就租賃契約終止前所積欠之租金，仍負有給付義務，而
    被告自110 年6 月15日起至同年8 月23日租約終止之日止，
    共積欠2 個月又8日之租金，合計為6萬1,200 元【計算式：
    2萬7,000（元/ 月）ｘ2 又8/30 （月）＝6萬1,200 （元）】
    。
２、又按押租金之主要目的在於擔保承租人履行租賃債務，故租
    賃關係消滅後，承租人如有欠租或其他債務不履行時，其所
    交付之押租金，發生當然抵充之效力，而於抵充後，猶有餘
    額，始生返還押租金之問題（最高法院87年度台上字第1631
    號判決意旨參照）。本件兩造如前述於租賃契約中約定押租
    金不得扣抵作為租金，則於租賃契約終止前，因有上開約定
    而固不得於計算被告積欠之租金額時先行扣除押租金金額，
    惟於租賃契約終止後，押租金具有法定當然抵充承租人之欠
    租等債務之效力，是就被告之未付租金6萬1,200 元部分，
    應扣抵被告已支付之押租金2 萬7,000元，故原告尚得向被
    告請求未付之租金3萬4,200元（計算式：6萬1,200 元－2 萬
    7,000元＝3萬4,200元），並得加計自起訴狀繕本送達之翌日
    即110 年9月17日起至清償日止，按法定年息5%計算之利息
    ，逾此金額之請求則無從准許。
㈢、請求相當於租金之不當得利部分：
１、按無法律上之原因而受利益，致他人受損害者，應返還其利
    益，為民法第179 條所明定。又無權占有他人房地，可能獲
    得相當於租金之利益（最高法院61年度台上字第1695號判決
    意旨參照）。
２、本件租賃契約於110年8 月23日終止後，被告已無占有系爭房
    屋之權源，惟其迄未遷讓返還系爭房屋，而獲得相當於租金
    之利益，致原告受有不能使用收益之損害，構成不當得利，
    則原告主張依民法第179 條規定，向被告請求自終止租約之
    翌日即自110 年8 月24日起至遷讓返還系爭房屋之日止，給
    付相當於租金之不當得利，洵屬有據。而兩造間原約定之租
    金為每個月2萬7,000元，相當於每日900元，是原告得向被
    告請求自110 年8 月24日起至遷讓返還系爭房屋之日止，按
    日給付900 元。
㈣、綜上，原告提起本件訴訟，於請求⑴被告應將系爭房屋騰空遷
    讓返還予原告、⑵被告應給付原告3萬4,200元，及自110 年9
    月17日起至清償日止，按年息5%計算之利息、⑶被告應自110
    年8月24日起至遷讓房屋之日止，按日給付原告900元之範圍
    內，為有理由，應予准許；至逾此範圍之請求，為無理由，
    應予駁回。又本判決原告勝訴部分，原告陳明願供擔保，請
    准宣告假執行，經核無不合，爰酌定相當之擔保金額准許之
    ；至原告敗訴部分，其假執行之聲請已失所附麗，應予駁回
    。
四、本件判決基礎已臻明確，其餘訴訟資料經斟酌後，核與判決
    結果不生影響，不另一一論述。
五、據上論結，原告之訴為一部有理由，一部無理由，依民事訴
    訟法第385 條第1項前段、第79條、第390 條第2 項，判決
    如主文。
中　　華　　民　　國　  111    年  　2 　　月　 25　　日
                  民事第二庭  法  官  孫曉青
以上正本係照原本作成。
如對本判決上訴須於判決送達後 20 日內向本院提出上訴狀。如
委任律師提起上訴者，應一併繳納上訴審裁判費。
中　　華　　民　　國　  111    年  　2 　　月　 25　　日
                              書記官  曾琬真



附表：

                   被告應給付金額 被告應給付原告新台幣3萬4,200元，及自民國110 年9月17日起至清償日止，按年息5%計算之利息。 被告應自民國110年8月24日起至遷讓房屋之日止，按日給付原告新台幣900元。 


        　主文項次 　　　應供擔保金額 主文第一項 （即請求被告返還房屋）   　新台幣92萬7,000元  主文第二項 （即請求被告給付金額）  ⑴、請求未付之租金部分：    　新台幣1萬2,000元 ⑵、請求相當於租金之不當得利 　　部分： 　按日新台幣300元